【裁判字號】    97,交易,756
【裁判日期】    980506
【裁判案由】    過失致死
【裁判全文】
臺灣臺北地方法院刑事判決             97年度交易字第756號
公  訴  人  臺灣臺北地方法院檢察署檢察官
被      告  甲○○
上列被告因過失致死案件，經檢察官聲請簡易判決處刑（97年度
偵字第23159 號）後，本院認為不宜以簡易判決處刑，改依通常
程序審理，茲判決如下：
    主  文
甲○○無罪。
    理  由
一聲請意旨略以：被告甲○○於民國97年10月16日下午11點40分
  左右，駕駛車號9A-2269 自用小客車，沿臺北市中正區○○○
  街由北往南方向行駛，行經紹興南街、仁愛路口時，原應注意
  汽車行進中，駕駛人應注意車前狀況，隨時採取必要之安全措
  施，而依當時情形又無不能注意之情事，竟疏於注意，未留意
  前方及交岔路口車輛之動態，而貿然以每小時40公里速度行駛
  ，迨見由被害人董輝騎乘車號CSD-292 重型機車，沿臺北市○
  ○區○○路1 段由東往西方向直行時，欲煞避已嫌不及，所駕
  前述自用小客車左側車頭碰撞機車，致被害人人車倒地，受有
  頭、胸腹鈍傷、骨折內出血及氣胸之傷害，經送醫急救後，延
  至次日即10月17日凌晨2 點35分左右，出血性休克不治死亡等
  語，因認被告涉有刑法第276 條第1 項過失傷害致死罪嫌。
二犯罪事實應依證據認定之，無證據不得認定犯罪事實，又不能
  證明被告犯罪者，應諭知無罪之判決，刑事訴訟法第154 條第
  2 項、第301 條第1 項分別定有明文。且認定犯罪事實所憑之
  證據，雖不以直接證據為限，間接證據亦包括在內，然無論直
  接或間接證據，其為訴訟上之證明，須於通常一般之人均不致
  於有所懷疑，而得確信其為真實之程度者，始得據之為有罪之
  認定，倘其證明尚未達到此一程度，而有合理性懷疑之存在時
  ，即無從為有罪之認定，此有最高法院76年度臺上字第4986號
  判例意旨可資參照。又認定不利於被告之事實，須依積極證據
  ，苟積極證據不足為不利於被告事實之認定時，即應為有利於
  被告之認定，更不必有何有利之證據（最高法院30年度上字第
  816 號判例參照）。
三公訴人認為被告涉犯過失傷害致死罪，無非以被告之供述、道
  路交通事故調查報告表、道路交通事故現場圖、臺北市政府警
  察局中正分局交通分隊道路交通事故補充資料表、照片、相驗
  筆錄、相驗屍體證明書、驗斷書等為其論據。被告雖承認於前
  述時間駕駛車號9A-2269 自用小客車，在前述地點撞擊被害人
  駕駛之車號CSD-292 重型機車，並致被害人於同年10月17日凌
  晨2 點35分左右死亡等情，但否認就本件事故發生有未注意車
  前狀況之過失，辯稱：其是綠燈直行車輛，通過路口時有減速
  ，沒有超速，亦有注意行人綠燈號誌倒數的秒數還有20餘秒，
  看了一眼號誌，事情就發生了。被害人從左方過來，在其視線
  死角，直到被害人碰撞到其前述自用小客車時，才意識到被害
  人從左方過來，且紹興南街與仁愛路都是單行道，沒有對向車
  道可以作為緩衝，反應時間很短等語。本院認為：
(一)被告於97年10月16日下午11點40分左右，駕駛車號9A-2269 自
  用小客車，沿臺北市○○○街由北往南行駛，行經紹興南街與
  仁愛路口肇事地點時，該自用小客車左前側與沿臺北市○○路
  ○ 段由東往西直行之被害人騎乘之車號CSD-292 重型機車車頭
  發生碰撞，被害人因而受有頭、胸腹鈍傷、骨折內出血及氣胸
  等傷害，經送醫急救後，於同年10月17日凌晨2 點35分左右，
  因出血性休克不治死亡等情，除據被告坦承外，並有道路交通
  事故調查報告、道路交通事故現場圖、臺北市政府警察局中正
  分局交通分隊道路交通事故補充資料表、事故現場照片、相驗
  屍體證明書、臺灣臺北地方法院檢察署檢驗報告書（聲請書誤
  載為驗斷書）、臺北市政府警察局中正第一分局（下稱中正一
  分局）97年11月26日北市警中正一分刑字第09731755000號函
  檢附之解剖照片等可證，堪認屬實。
(二)依證人即到場處理本件交通事故之中正一分局交通分隊警員乙
  ○○於本院審理時結證稱：其到現場時，已經有二位警員在現
  場做交通管制，該2 名警員告知機車位置沒有移動，小客車駕
  駛已經有移動。依其判斷，本件撞擊點在道路交通事故現場圖
  刮地痕之前，標示4.2M與1.9M的交叉點到機車的前端約4 公尺
  長的虛線就是機車刮地痕。4 公尺是用比例尺來判斷，1.9M、
  4.2M是座標的關係，1.9M是距離X 軸1.9 公尺，4.2M是距離Y
  軸4.2 公尺，X 軸是用仁愛路分隔島靠近快車道的邊緣做標準
  ，Y 軸是用紹興南街路緣為標準。機車刮地痕的起點是4.2M與
  1.9M的交叉點，終點是機車前端，機車前端的2.4M指的是刮地
  痕終點到Y 軸距離是2.4 公尺。現場沒有發現小客車有煞車痕
  ，也沒有發現機車有煞車痕（本院卷第44頁）等語，及道路交
  通事故現場圖（97年偵字第23159 號卷第25頁）可知，現場地
  面無9A-2269 自用小客車及CSD-292 機車之煞車痕，被告亦自
  承直到被害人碰撞到其前述自用小客車時，才意識到被害人從
  左方駛來之事實，顯然被告及被害人於本件車禍發生前均無煞
  車之舉，參以機車刮地痕係起始於標示4.2M與1.9M之交叉點，
  延伸至機車左前輪前端處，長約4 公尺等情，足認本件兩車撞
  擊點應在標示4.2M與1.9M之交叉點，即紹興南街左側車道與仁
  愛路快慢車道分隔島延伸交會之路口處，CSD-292 機車並於遭
  撞擊後移往仁愛路西向快車道右側第1 車道無疑，且9A-2269
  自用小客車於車禍發生前應係行駛於紹興南街左側車道，CSD-
  292 機車則係行駛於仁愛路西向慢車道靠近分隔島之內側車道
  無疑。又依證人即報案人丙○○於本院審理時結證稱：其於97
  年10月16日晚上因發現車禍案件，使用00000000電話報案，當
  天其在仁愛路、紹興南街街口4 樓住處客廳，聽到外面有很大
  一聲撞擊聲，馬上打開客廳窗簾往外看，看到有人躺在路中間
  ，就趕快下樓看有無需要幫忙，同時請其太太報案。從其住處
  往案發現場看時，沒有無注意到臺北市○○○街、仁愛路口的
  號誌是什麼，但當時沒有其他車輛，躺在地上的人與機車距離
  約有1 、2 公尺，人是躺在比較靠近十字路口的位置（本院卷
  第41頁）等語，及被害人遺留於現場地面之血跡及散落物碎片
  分布之範圍係在紹興南街左側車道與仁愛路快車道，最遠距離
  撞擊點約10餘公尺，距離機車位置亦長於5.7 公尺（參考道路
  交通事故現場圖血跡距離Y 軸約5.7M），及9A-2269 自用小客
  車左前方凹陷，駕駛座前擋風玻璃嚴重破損，CSD-292 機車車
  頭全毀（97年偵字第23159 號卷第31至33頁）等情觀之，證人
  丙○○判斷被害人倒地之位置與機車之距離或與實際距離略有
  出入，仍可認定兩車撞擊後，CSD-292 機車因撞擊力遭移往東
  向道路中心而留下刮地痕，被害人則於撞擊9A-2269 自用小客
  車駕駛座前方擋風玻璃後，彈往南向道路中心後落地等情，亦
  堪認定。
(三)本件公訴人以被告行經交岔路口時未注意車前狀況，而認被告
  就本件車禍發生確有過失。然而，汽車駕駛人依規定遵守交通
  規則行車時，得信賴其他汽車駕駛人亦能遵守交通規則，故關
  於他人違規行為所導致之危險，僅就可預見，且有充足時間可
  採取適當之措施以避免結果之發生時，負其責任，對於他人突
  發不可知之違規行為並無防止之義務。又刑法上之過失犯，以
  行為人對於犯罪結果之發生按其情節應注意，並能注意，而不
  注意者，始克相當，若事出突然，依當時情形，不能注意時，
  縱有結果發生，仍不得令負過失責任。依道路交通事故調查報
  告表(一)可知，肇事地點紹興南街路段速限為時速50公里，而依
  被告於警員在97年10月17日凌晨零時19分左右在臺大醫院詢問
  時自承行經肇事地點時之時速約40公里，見行人綠燈號誌仍有
  20餘秒始通過路口（97年偵字第23159 號卷第27頁）等語觀之
  ，依卷內現有證據既無法證明被告有超速或闖越紅燈之行為，
  即應採取對被告有利之認定，則被告既無何違反交通規則之駕
  駛行為，其於駛入交叉路口前，自可信賴他向車道之駕駛人亦
  會遵守交通號誌，於紅燈前暫停等候。本件自被告駛入紹興南
  街與仁愛路交叉路口前起算至撞擊點為止，不到8 公尺（4.8
  公尺+3.2公尺），以被告自承通過仁愛路口時之行車速度時速
  40公里計算，反應時間不到1 秒，實難期待被告可預見他人突
  然違規闖越紅燈之突發狀況，而採取何種適當之緊急措施。倘
  於此種情形下，仍謂被告有未注意車前狀況之過失，無非強令
  綠燈直行之駕駛人於駛入交叉路口前，必須先暫停於路口，俟
  確認左右均無來車後再行通過，始能免責，則各路口交通號誌
  形同虛設，交通便捷之目的即無以達成！綜上所述，被告既遵
  守交通規則行車，自可信賴他人亦會遵守交通規則，公訴人所
  舉證據未達於通常一般之人均不致有所懷疑之程度，復查無其
  他積極證據足證被告就本件車禍之發生有何過失，不能證明被
  告犯罪，參照前述說明，依法應為無罪之諭知。
四依刑事訴訟法第301條第1項，判決如主文。
本案經檢察官蘇維達到庭執行職務
中    華    民    國    98    年    5     月    6     日
                  刑事第十五庭  法  官   邱蓮華
上正本證明與原本無異。
如不服本判決應於收受送達後10日內向本院提出上訴書狀，並應
敘述具體理由；其未敘述上訴理由者，應於上訴期間屆滿後20日
內向本院補提理由書（均須按他造當事人之人數附繕本）「切勿
逕送上級法院」。告訴人或被害人如對於本判決不服者，應具備
理由請求檢察官上訴，其上訴期間之計算係以檢察官收受判決正
本之日期為準。
                                書記官   葉宜玲
中    華    民    國    98    年    5     月    6     日


司法院資訊處製作；財團法人民間司法改革基金會備份。
